臺灣屏東地方法院刑事判決　　　　　　　　　　　　　九十一年度訴字第一五九號
　　公　訴　人　臺灣屏東地方法院檢察署檢察官
　　被　　　告　丁○○
　　被　　　告　乙○○
　　右　一　人　許清連
　　選任辯護人　林鴻駿
　　　　　　　　鄭淑貞
　　被　　　告　庚○○
　　被　　　告　己○○
　　被　　　告　甲○○
右被告等因妨害自由等案件，經檢察官提起公訴（九十年度偵字第七三二○號），本
院判決如左：
     主  文
丁○○、庚○○、甲○○共同以其他非法方法，剝奪人之行動自由，丁○○處有期徒
刑伍月，庚○○、甲○○各處有期徒刑肆月，如易科罰金，均以參佰元折算壹日，均
緩刑貳年。
乙○○共同以其他非法方法，剝奪人之行動自由，處有期徒刑肆月，如易科罰金，以
參佰元折算壹日，又以加害生命之事，恐嚇他人，致生危害於安全，處有期徒刑貳月
如易科罰金，以參佰元折算壹日，應執行有期徒刑伍月，如易科罰金，以參佰元折算
壹日，緩刑貳年。
己○○，無罪。
     事  實
一、丁○○民國九十年十一月十五日凌晨二時許，在屏東縣九如鄉之「星海網際網路
    」店，以「笨笨的魚」之網名上網時，因與在屏東市○○路四十七號經營「達昇
    網際網路」店，並以「萬年徵女友」網名上網之簡志宗在網路上發生口角，隨即
    夥同乙○○、庚○○、甲○○等人，共同基於妨害自由之犯意聯絡，於同日凌晨
    三時十五分許，共同駕車至簡志宗前揭網際網路店處，將簡志宗強押上車，先載
    至屏東市河濱公園處，質問簡志宗為何會在網路上罵他，但因不滿簡志宗之答覆
    ，竟與金佳宗、庚○○、甲○○三人另起普通傷害之犯意聯絡 (傷害部分未具告
    訴)，聯手共同毆打簡志宗，並於圍毆簡志宗後，仍不願對簡志宗善罷干休，再
    將簡志宗強押至九如國中處，由丁○○向簡志宗踢一腳，此時乙○○另起恐嚇危
    害安全之犯意，向簡志宗問明其父親簡義盟之行動電話號碼後，即以簡志宗之行
    動電話打電話給簡義盟，於電話中向簡義盟恐嚇稱：「你兒子被我押在東港墳場
    ，看你如何處理」、「你如果不處理，將你兒子丟下去（即丟入海裡之意）」等
    語、致簡義盟心生畏懼，直向乙○○懇求勿將簡志宗做掉，並願意代簡志宗向其
    道歉，致此，乙○○乃改稱：「那要處理，你明天將達昇網咖店關掉就好」等語
    ，並將簡志宗棄置在九如國中處後，共同自行駕車離去，嗣簡志宗自行返家後，
    報警處理，為警循線查獲。
二、案經屏東縣警察局屏東分局報告臺灣屏東地方法院檢察署檢察官偵查起訴。
     理  由
壹、有罪部分：
一、訊據被告丁○○、庚○○及甲○○矢口否認有妨害自由之犯行，丁○○辯稱：我
    們並沒有押簡志宗上車，是他自願跟我們到外面談的，因為他說他店裡還要做生
    意云云；庚○○辯稱：我們是邀辛○○上車，會把他載到河濱公園，是因為我們
    認為在店裡談難看，而且店裡有辛○○之朋友，我們也是會害怕云云；甲○○辯
    稱：我們沒有強押簡志宗上車，我們搭他肩膀叫他到車上講，一會兒他就跟我們
    上車，被告乙○○則坦承與丁○○等人共同將簡志宗押上車，及打電話給簡義盟
    ，惟辯稱：我向簡義盟講那些話，並沒有意思要恐嚇他，只是要問他，為何他兒
    子要那樣罵人云云。經查：揭犯罪事實，業據被告等於警訊中坦認屬實，核與被
    害人簡志宗、簡義盟所述情節相符。被告丁○○、庚○○及甲○○等雖翻異前供
    ，惟共同被告乙○○於本院審理中，已坦認確有將簡志宗押上車，且參諸簡志宗
    之友人，即當時亦在達昇網際網路店內之證人戊○○到庭所證稱：「我當時只是
    轉頭看他們一下而已，我看到他們五人跟簡志宗談話，然後就看到簡志宗跟他們
    出去，我們就在店裡等簡志宗回來，因為當時是由簡志宗負責看店」、「我跟丙○○有要跟簡志宗出去，但是被告其中一人攔住我們，叫我們不用再跟了」等語
    ，倘確如被告等所辯，簡志宗係自願上車，衡情，簡志宗理應先委託在場之友人
    代為看顧店面，豈有未發一語，即隨被告等陌生人坐車離去，任店面無人看管，
    足認被告丁○○等三人事後所供，與常情相違，委不足採。另被告乙○○雖辯稱
    未有恐嚇之意，惟被告打電話予簡義盟，係揚言要將簡志宗丟入海裡，談話內容
    與被告所辯，僅係單純質問云云，相去甚遠，且簡志宗當時已在被告等實力控制
    之下，被告與簡志宗及其家人又非相識，當知簡志宗家人於接獲如此內容之通知
    時，內心定會驚恐萬分，是其辯稱未有恐嚇之意，顯為飾卸之詞，不足採信。本
    件事證已臻明確，被告等犯行洵堪認定。
二、核被告丁○○、乙○○、庚○○及甲○○強押簡志宗之行為，係犯刑法第三百零
    二條第一項之剝奪他人行動自由罪。被告乙○○恐嚇簡義盟之行為，係犯同法第
    三百零五條之恐嚇危害安全罪。被告丁○○等人，就妨害他人行動自由部分，有
    犯意聯絡及行為分擔，皆為共同正犯。被告乙○○所犯上開二罪間，犯意各別，
    行為不同，應分論併罰。爰審酌被告等人，均無前科，素行良好，惟被告丁○○
    僅為在網路上與人發生口角等瑣事，即邀同乙○○等人，將被害人強押外出，造
    成被害人身心上相當之損害及犯後態度等一切情狀，分別量處如主文所示之刑，
    及定應執行刑，並均諭知易科罰金之折算標準。又被告等均未曾受有期徒刑以上
    刑之宣告，有卷附全國前案紀錄表可按，其等因年輕識淺，智慮未臻成熟，一時
    衝動而犯本罪，本院認經此偵審程序，被告當已知所警惕，信無再犯之虞，均併
    宣告緩刑二年，以啟自新。
貳、無罪部分：
一、公訴意旨略以：己○○因其友人丁○○於九十年十一月十五日凌晨二時許，在屏
    東縣九如鄉之「星海網際網路」店，以「笨笨的魚」之網名上網時，與在屏東市
    ○○路四十七號經營「達昇網際網路」店，並以「萬年徵女友」網名上網之簡志
    宗在網路上發生口角，隨即應丁○○之邀，夥同乙○○、庚○○、甲○○等人，
    共同基於妨害自由之犯意聯絡，於同日凌晨三時十五分許，共同駕車至簡志宗前
    揭網際網路店處，將簡志宗強押上車，先載至屏東市河濱公園處，質問簡志宗為
    何會在網路上罵他，但因不滿簡志宗之答覆，金佳宗、庚○○、甲○○三人即另
    起普通傷害之犯意聯絡，聯手共同毆打簡志宗，並於圍毆簡志宗後，仍不願對簡
    志宗善罷干休，復將簡志宗強押至九如國中處，再由丁○○向簡志宗踢一腳，並
    將簡志宗棄置在九如國中處後，共同自行駕車離去，嗣簡志宗自行返家後，報警
    處理，為警循線查獲。因認己○○涉犯刑法第三百零二條之妨害自由罪。
二、公訴人上開所認，無非以被告己○○，及共同被告丁○○等人於警訊時之自白，
    資為論據。訊據被告己○○堅詞否認有妨害自由之犯行，辯稱：丁○○本來是約
    我們去屏東玩，在車上才跟我們說，有人在網路上罵他，罵得很難聽，所以才一
    起去找辛○○的等語。按犯罪事實，應依證據認定之，無證據不得推定其犯罪事
    實。不能證明被告犯罪者，應諭知無罪之判決。刑事訴訟法第一百五十四條、第
    三百零一條第一項分別定有明文。又按共犯之成立，除共同實施犯罪行為者外，
    其就他人之行為負共犯之責者，以有意思聯絡為要件，若事前並未合謀，實施犯
    罪行為之際，又係出於行為者獨立之意思，即不負共犯之責。最高法院五十九年
    度台上字第二五二五號判例可資參照。
三、經查：
  (一)被告丁○○最初係邀己○○等人前往屏東市玩，迨己○○等人上車後，始告知要
    前去找簡志宗等情，業據共同被告丁○○於本院審理中供稱「當初我是約另外四
    個人去屏東玩，在車上時我告訴他們，我與簡志宗在網路上發生口角，因為簡志
    宗叫我過去，所以我們才打算過去問簡志宗，為何在網路上罵我罵得如此難聽」
    、被告乙○○「是丁○○約他的，我不知道他如何跟他說的」、「 (你們在車上
    有無討論要將簡志宗押到何處？)沒有」、被告庚○○「丁○○約我們去屏東市
    ，在車上才告訴我們說，在網路上有人罵他，而且罵得很難聽，並且叫他過去找
    他，於是我們才一起去找簡志宗的」、被告甲○○「我們只知道要去一家網咖找
    人，並不知道要去做何事」等語。顯見被告乙○○、庚○○、己○○及甲○○，
    從「星海網際網路」店出發時，並不知要前往找簡志宗，且於開車途中，亦未論
    及要如何與簡志宗談判，自難認被告等事前就強押簡志宗之犯行，有犯意聯絡。
  (二)再依共同被告丁○○於警訊時所供「由乙○○開車載我們，到屏東時，我便問他
    們『達昇網咖』在何處，順便告知與網名『萬年徵女友』之情形，然後就一起至
    『達昇網咖』，因不知道網名『萬年徵女友』是何人，乙○○就向看店之簡志宗
    換零錢壹佰元，且問『萬年徵女友』是何人，簡志宗說是他本人，我就叫他出至
    門口，簡志宗出門口後又轉身要叫其朋友，我與乙○○、庚○○、甲○○，立即
    上前抓住他，並強押上車，當時簡志宗極力反抗，我們就將他押至屏東河濱公園
    橋下，拉他下車，‧‧‧，我與乙○○、庚○○、甲○○，便上前以拳頭毆打簡
    志宗頭部及身體，‧‧‧，然後就押他至九如國中，‧‧‧，至九如國中門口，
    便叫簡志宗至九如國中內，我就用腳踹他背後，叫他不要轉身，我們就回去了」
    等語，且其他共同被告乙○○、庚○○及林下智亦供稱：只有己○○留在車上沒
    有參與圍毆簡志宗，我們四人都下車打他，打頭部，用拳頭打他等語，足認被告
    己○○既非案發過程中負責駕車，且自始至終，均未參與強押及毆打簡志宗之犯
    行，是亦無行為分擔可言。雖被告己○○於案發時，未與其他四名被告分離，然
    衡諸強押簡志宗乙節，事出突然，又時值半夜時分，在此客觀環境下，實難要求
    被告己○○定要強行離開其他夥伴，始謂無犯意之聯絡。且本件復查無無其他證
    據，足認被告己○○之在場，係為助勢，或對強押簡志宗之犯行，與其他被告間
    有默示之犯意聯絡，依上說明，應為被告己○○無罪之諭知。
據上論斷，應依刑事訴訟法第二百九十九條第一項前段、第三百零一條第一項、刑法
第二十八條、第三百零二條第一項、第三百零五條、第四十一條第一項前段、第五十
一條第五款、第七十四條第一款、罰金罰鍰提高標準條例第一條前段、第二條，判決
如主文。
本案經檢察官劉俊儀到庭執行職務
中      華      民      國     九十一     年     五     月     十四     日
                                      臺灣屏東地方法院刑事第二庭
                                          法  官  包梅真
右正本證明與原本無異。
如不服本判決應於收受本判決送達後十日內向本院提出上訴書狀，其未敘述上訴理由
者，並得於提起上訴後十日內向本院補提理由書狀（均須按他造當事人之人數附繕本
 ）「切勿逕送上級法院」
                                          書記官  蔡進吉
中      華      民      國     九十一     年     五     月     十五     日
附錄法條：
刑法第三百零二條第一項
私行拘禁或以其他非法方法，剝奪人之行動自由者，處五年以下有期徒刑、拘役或三
百元以下罰金。
刑法第三百零五條
以加害生命、身體、自由、名譽、財產之事，恐嚇他人致生危害於安全者，處二年以
下有期徒刑、拘役或三百元以下罰金。
